【裁判字號】    92,選上訴,10
【裁判日期】    920520
【裁判案由】    違反選舉罷免法
【裁判全文】
臺灣高等法院高雄分院刑事判決                    九十二年度選上訴字第一號
    上訴人
    即被告    己○○
    上訴人
    即被告    丁○○
    上訴人
    即被告    戊○○
    上訴人
    即被告    庚○○
    上訴人
    即被告    甲○○
    上訴人
    即被告    丙○○
    上訴人
    即被告    乙○○
  共      同
  選任辯護人  曾慶雲
右上訴人因違反公職人員選舉罷免法案件，不服臺灣屏東地方法院九十一年度訴字第
九三二號中華民國九十二年一月廿二日第一審判決（起訴案號：臺灣屏東地方法院檢
察署九十一年度選偵字第二三三號），提起上訴，本院判決如左：
      主  文
原判決關於己○○、丁○○、戊○○、庚○○、甲○○、丙○○、乙○○部分撤銷。
己○○、丁○○、戊○○、庚○○、甲○○、丙○○、乙○○均無罪。
      理  由
一、公訴意旨略以：被告己○○係屏東縣車城鄉福安村第十七屆村長選舉之候選人，
    其為求順利當選，竟基於賄選之犯意，於九十一年五月十六日上午九時許起，在
    屏東縣車城鄉○○村○○路三之五號前空地，以競選總部成立為名舉辦餐會，並
    席開五、六桌（菜色有雞脖子、雞翅膀、雞腳、炒米粉、水果及罐頭飲料等，每
    桌約新台幣八百元至一千元），免費招待對該項選舉具有投票權之福安村村民即
    被告丁○○、戊○○、庚○○、甲○○、丙○○、乙○○等六人及其他不詳姓名
    之村民、友人賓客飲宴，並向上開有投票權之人等約定於村長投票時圈選己○○
    。丁○○、戊○○、庚○○、甲○○、丙○○、乙○○等人明知自己對於福安村
    村長選舉有投票權，竟仍於上開時、地接受免費之飲食招待，而默示許諾投票予
    己○○。嗣於同日上午十一時許，在上址為警據報後查獲。因認被告己○○涉有
    公職人員選舉罷免法第九十條之一第一項之對於有投票權之人交付不正利益罪嫌
    ；被告丁○○、戊○○、庚○○、甲○○、丙○○、乙○○涉有刑法第一百四十
    三條第一項之投票受賄罪嫌。
二、公訴人認上訴人己○○涉有公職人員選舉罷免法第九十條之一第一項之對於有投
    票權之人交付不正利益罪嫌，上訴人丁○○、戊○○、庚○○、甲○○、丙○○
    、乙○○涉有刑法第一百四十三條第一項之投票受賄罪嫌，無非以被告等對舉辦
    餐會、參加餐會之事已坦承不諱，上訴人己○○於右開時、地擺設酒席五、六桌
    招待賓客，當時有廚師外燴，並有很多人圍在桌旁飲食等情，業據證人即查獲警
    員錢德章於偵查中證述綦詳（偵查卷第二十五頁、第二十六頁），而當天每桌食
    物之價值約八百元至一千餘元一節，亦據上訴人丁○○、甲○○及証人陳尚文等
    人於警訊中供述甚明，並有現場照片八張附卷可資佐証等語，為其論据。
三、訊據上訴人己○○固坦承有以飲食免費招待參加競選總部成立之來賓，惟矢口否
    認有何買票賄選犯行，上訴人丁○○、戊○○、庚○○、甲○○、丙○○、乙○○等六人亦矢口否認有何賣票選舉受賄犯行，上訴人己○○辯稱：現場的餐點是
    我拜拜後的點心，是我太太煮的，用來免費招待參加競選總部成立的客人及工作
    人員，價值低廉，只能算是雞尾酒會，並非「辦桌」（擺設酒席），且宴請對象
    不限於福安村村民，競選總部成立是九點，到十一點多就結束，並非用餐時間，
    非舉辦餐會等語；上訴人丁○○辯稱：當天己○○沒有「辦桌」，是競選總部成
    立吃點心，我只食用一碗米粉，一桌價值不多等語；上訴人戊○○辯稱：己○○
    與我是義消隊的同事，我只是去打個招呼，只喝一瓶礦泉水等語；上訴人庚○○
    辯稱：當天飲食的規模還不到「辦桌」的程度，若是「辦桌」，那種菜色就是不
    尊重人，我只吃二塊雞脖子及喝了一杯雞尾酒等語；上訴人甲○○辯稱：我是己○○之姨丈，該日是前往道賀，我年紀大身體不好，只喝了一杯茶等語；上訴人
    丙○○辯稱：我是己○○之店員，當天是給己○○加油打氣，我只吃了一些小點
    心而已等語；上訴人乙○○辯稱：己○○是我表姊夫，我只有帶走一碗炒米粉到
    自己的店裡吃，沒有在現場吃等語。經查：
（一）公訴人採信証人即警員錢德章之陳述謂該餐會有請廚師外燴，惟上訴人己○○
      、丁○○、戊○○、庚○○、甲○○、丙○○、乙○○等俱堅決否認現場有請
      廚師外燴，並請求本院播放勘驗警方現場搜証之錄影帶，經本院當庭播放錄影
      帶勘驗，勘驗結果為：現場大約四、五桌，是在馬路邊，有看到類似雞尾酒的
      飲料一玻璃桶，還有二、三個大的鋁製的鍋子，沒有發現炊具、廚師，此經本
      院於九十二年四月卅日勘驗錄影帶屬實（見本院卷第六十頁及八十頁至八十二
      頁當庭所拍照片），又經質之証人即警員錢德章亦陳稱：「（問：現場情形是
      否如同剛才所播放的錄影帶？）答：是的」「（問：錄影帶中好像沒有看到炊
      具？）答：我是開車過去，沒有看清楚」「（問：現場好像沒有外聘的廚師？
      ）答：當天我經過的時候，現場有一、二十個人，我不能確定是否是廚師」等
      語（見本院卷第六十八、六十九頁），是証人錢德章已改稱不能確定是否是廚
      師，且該菜色是雞脖子、雞翅膀、雞腳、炒米粉等，一般婦女即會烹煮，亦無
      需僱請外燴烹煮，又一桌價值僅八百元至一千元，亦與一般外燴所煮之價格不
      相當，又照片顯示有穿衣整齊之婦女在現場打掃（見前述照片），該穿衣整齊
      之婦女，並非穿工作服，該現場打掃之婦女應是賓客，而非外燴之工作人員，
      既是由穿衣整齊之婦女現場打掃，應無僱請外燴情事，又證人即己○○之配偶
      陳秀美陳稱：沒有請師，工作沒有很多，我們自己忙的過來等語（見本院卷
      第七十一頁），證人即警員李允誠亦陳稱：己○○是開飲食店等語（見本院卷
      第一一七頁），足證應無僱請外燴情事，是公訴人謂該餐會有請廚師外燴，尚
      有誤會。
（二）又經本院當庭播放錄影帶勘驗，勘驗結果為：現場桌上有雞尾酒的飲料一玻璃
      桶，並有二、三個大的鋁製的鍋子（見照片該打掃婦女身後之玻璃桶，桶內並
      還有橙色飲料）。按現場既有雞尾酒的飲料一玻璃桶，該玻璃桶上並還有橙色
      飲料，該桌上二、三個大的鋁製的鍋子應是盛裝湯類，而其食物菜色是雞脖子
      、雞翅膀、雞腳、炒米粉等，則該聚會應屬村長競選總部成立之雞尾酒會或點
      心會，應非屬正式之餐會，應可認定。
（三）又証人即警員錢德章陳稱：「（問：你何時經過現場？）答：大概十一點五十
      分到現場」「問：你到現場時看那個樣子是吃完了，還是正在吃？）答：有的
      人已經吃完離去，有的人還在現場吃」「問：你看那個情狀是要結束了，還是
      剛要開始？）答：差不多要結束了」「問：你從何跡象看是要結束了？）答：
      已經有在收碗盤了」等語（見九十二年四月卅日本院訊問筆錄）。查警員錢德
      章到現場時是十一點五十分，這時已在收碗盤要結束了，又有照片顯示有穿衣
      整齊之婦女在現場打掃，亦顯示該聚會即將結束，而上訴人己○○選村長競選
      總部成立大會是九點鐘開始，是該競選總部成立大會全部時間是上午九點鐘到
      十一點多之間，斯時並非正式之用餐時間（即非中餐或晚餐），應是屬於吃點
      心或零食之時間，則上訴人等辯稱並非辦桌，而是村長競選總部成立之雞尾酒
      會，應屬實情，堪以採信。
（四）又証人即警員錢德章陳稱：現場大約有廿人，查辦的時候，就只有認福安村的
      人等語（見九十二年四月卅日本院訊問筆錄）。查現場既有數十人，查辦的時
      候，就只有認福安村的人，而本件福安村的被告僅六人，可見仍有大多數別村
      的人到場捧場，苟上訴人己○○辦該餐會是為要賄選，焉有向在場大多數是別
      村的人買票之理，是上訴人等辯稱並非辦桌賄選，而是村長競選總部成立之吃
      點心之雞尾酒會，應屬可信。
    綜上所述，本件食物是雞脖子、雞翅膀、雞腳、炒米粉等，是屬於點心、零食之
    類之食品，也非屬正式之用餐時間（即非中餐或晚餐），應無請廚師外燴情事，
    是屬於村長競選總部成立之雞尾酒會，所提供食品屬於零食點心，價值不高，應
    無賄選情事，上訴人等辯稱是競選總部成立之雞尾酒會沒有賄選，應堪採信，此
    外復查無其他確切証据証明上訴人己○○有買票賄選情事，上訴人、丁○○、戊○○、庚○○、甲○○、丙○○、乙○○有賣票情事，其等犯罪均屬不能証明。
四、原審不察，遽予論科，尚有未洽，上訴人己○○、丁○○、戊○○、庚○○、甲○○、丙○○、乙○○上訴指摘原判決不當，為有理由，原判決自應予撤銷，並
    改為上訴人等無罪之判決，以免冤抑。
據上論結，應依刑事訴訟法第三百六十九條第一項前段、第三百六十四條、第三百零
一第一項，判決如主文。
本案經檢察官張金塗到庭執行職務。
中      華      民      國    九十二    年      五      月     二十     日
                              臺灣高等法院高雄分院刑事第九庭
                                  審判長法官  張明松
                                        法官  任森銓
                                        法官  張盛喜
右正本證明與原本無異。
檢察官如不服本判決應於收受本判決後十日內向本院提出上訴書狀，其未述上訴理
由者，並得於提起上訴後十日內向本院補提理由書狀（均須按他造當事人之人數附繕
本)「切勿逕送上級法院」。
                                      書記官  楊茱宜
中      華      民      國    九十二     年      五      月    二十一   日


司法院資訊處製作；財團法人民間司法改革基金會備份。
